【裁判字號】    99,訴,60
【裁判日期】    990720
【裁判案由】    偽造有價證券
【裁判全文】
臺灣士林地方法院刑事判決                99年度訴字第60號
    公  訴  人  臺灣士林地方法院檢察署檢察官
    被      告  甲○○
    法扶辯護人  王松淵  律師
上列被告因偽造有價證券案件，經檢察官提起公訴（98年度偵字
第11661 號），本院判決如下：
    主  文
甲○○連續犯偽造有價證券罪，累犯，處有期徒刑肆年，如附表
所示偽造之支票張均沒收。
    事  實
一、甲○○曾有多次犯罪前科，其中於民國（下同）92年間因妨
    害兵役案件，經臺灣基隆地方法院於92年4 月30日以92年度
    基簡字第397 號判決處有期徒刑3 月，如易科罰金以銀元30
    0 元即新臺幣900 元折算1 日，並於同年6 月5 日確定，嗣
    於93年5 月17日易科罰金執行完畢（構成累犯），猶不知悔
    改，復於94年10月25日因涉嫌偽造有價證券等案件，經檢察
    官向法院聲請羈押獲准而予收押，迄95年2 月15日起訴移審
    ，始由法院裁准以新臺幣（下同）10萬元具保停止羈押，詎
    其交保後仍不思省悟，竟基於偽造有價證券之概括犯意，於
    不詳時、地，取得乙○所失竊之發票人為乙○之妻丁○○、
    付款人為華僑銀行南港分行，帳號00000000-0號、支票號碼
    分別為AA 0000000號、AA0000000 號、AA0000000 號空白支
    票3 張【係乙○於95年3 月6 日（起訴書誤載為95年3 月8
    日），在臺北市○○區○○街29號之臺北市私立智慧堡兒童
    托育中心處失竊】後，旋即將取得之上開空白支票於下列各
    次付款前先後連續偽造如附表所示支票後，即與丙○○（另
    案判決有罪確定）共同基於意圖供行使之用及意圖為自己不
    法所有之概括犯意聯絡，連續為下列行使偽造有價證券及詐
    欺取財之行為：
  (一)甲○○、丙○○2 人於95年4 月4 日晚上7 時17分許，先後
    以甲○○持用之0000000000號行動電話撥打至臺北市○○區
    ○○路7 段3 號「依仟流通企業有限公司」（下稱依仟公司
    ），向依仟公司負責人林宛虹，訂購每瓶單價980 元之軒尼
    詩（VSOP）白蘭地洋酒共36瓶，總價35,280元，致使林宛虹
    陷於錯誤，依甲○○2 人之指示，將上開洋酒36瓶交付給搭
    乘計程車前來取貨之丙○○，丙○○乃交付如附表編號3所
    示之偽造支票予林宛虹，作為支付洋酒貨款之用，而加以行
    使。丙○○詐得上開洋酒後即驅車與甲○○會合，一同前往
    臺北縣新莊市輔仁大學附近，將上開洋酒以3 萬元之價格，
    出售予不詳之人牟利，丙○○則分得1 萬元酬勞。
  (二)甲○○又於95年4 月11日，以電話撥打至臺北市○○區○○
    路2 段40巷14弄9 號1 樓之「微岷科技有限公司」（下稱微
    岷公司），向微岷公司電腦業務工程師王國維謊稱係微岷公
    司之常客，而向微岷公司訂購總價47,000元之宏碁牌筆記型
    電腦乙台；嗣再由丙○○以電話通知微岷公司不克到該公司
    取貨，委請微岷公司將電腦送至臺北市○○區○○路大葉高
    島屋百貨股份有限公司（下稱大葉高島屋）前交貨，甲○○
    並以0000000000號行動電話門號與丙○○持用之0000000000
    行動電話門號作為現場聯絡之用。王國維不疑有他，乃依約
    於95年4 月12日下午4 時許，前往大葉高島屋將宏碁牌筆記
    型電腦乙台交付給丙○○，丙○○交付由甲○○所偽造之如
    附表所示編號1 之支票予王國維，以作為支付貨款，而加以
    行使。丙○○詐得上開電腦後，即搭乘在附近接應之甲○○
    車輛，前往臺北縣板橋市江子翠捷運站第2 出口，由甲○○
    以4 萬元之價格出售予不詳之人，丙○○則分得1 萬元之酬
    金。
  (三)甲○○復指示丙○○於95年4 月13日下午2 時許，再次撥打
    電話給微岷公司訂購總價11萬元之華碩牌筆記型電腦2 台，
    甲○○並將其持有之0000000000號行動電話門號交給丙○○
    ，供作現場聯絡之用，致使微岷公司王國維陷於錯誤，依約
    於95年4 月13日晚上8 時20分許，在上開大葉高島屋門前交
    付1 台華碩牌筆記型電腦給丙○○，並由與甲○○、丙○○
    有犯意聯絡綽號「阿峰」之不詳真實姓名年籍成年男子交付
    如附表所示編號2 支票予王國維，作為支付貨款，而共同加
    以行使。丙○○、綽號「阿峰」之男子詐得上開電腦後，亦
    交由甲○○出售予不詳之人，丙○○、綽號「阿峰」之男子
    則各分得1 萬元之酬勞；因微岷公司缺少現貨，雙方另行約
    定時地交付未交貨之同廠牌筆記型電腦1 台。然王國維返回
    公司後發覺有異，經查證後始知悉丙○○等人所交付之支票
    業經發票人掛失止付，方知受騙。王國維為誘捕丙○○等人
    ，乃佯以電話通知丙○○欲交付其所訂購之另1 台筆記型電
    腦，而於95年4 月14日晚上9 時5 分許，甲○○開車搭載丙
    ○○依約前往上址大葉高島屋取貨，甲○○並以0000000000
    號行動電話與丙○○持用之0000000000號行動電話門號作為
    現場聯絡之用，嗣丙○○果依約出現於大葉高島屋前，王國
    維見狀，即報警當場逮獲丙○○，甲○○則聞風駕車逃離現
    場。
二、案經臺灣士林地方法院檢察署檢察官自動檢舉偵查起訴。
    理  由
壹、程序部分：
    被告甲○○及其等辯護人對於本判決所引用之下列各項證據
    方法之證據能力，於本院審理時均表示無意見，且於法院調
    查證據時，知有刑事訴訟法第159 條第1 項不得為證據之情
    形，亦未於言詞辯論終結前聲明異議，茲審酌該等言詞陳述
    及書面陳述作成時之情況，並無不宜作為證據之情事，依刑
    事訴訟法第159 條之5 之規定，自得作為證據，合先敘明。
貳、實體部分：
一、被告之供述與辯解：
    訊據被告矢口否認有何偽造有價證券等犯行，並辯稱伊有載
    丙○○到大葉高島屋2 次，也有帶她去把電腦賣掉，但是伊
    和丙○○不是共犯，伊在前案審理中，以為本案犯行可以與
    前案犯行依連續犯規定視為裁判上一罪，所以才會認罪；又
    丙○○曾與伊因為處理其男友謝博宇的賓士車而生怨隙云云
    。
二、認定犯罪事實所憑之證據及理由：
  (一)被告就上開犯罪事實，業經於本院95年度訴字第194 號、臺
    灣高等法院98年度上訴訴字第2181號案件（下稱前案）審理
    中自白不諱，核與共犯丙○○於臺灣士林地方法院檢察署95
    年度偵字第5345號、本院95年度訴字第1214號案件中證述情
    節相符，並經證人乙○、丁○○、林宛虹及王國維等人於警
    、偵訊中證述明確，且有00000000（依仟公司電話）、0000
    000000、0000000000等行動電話門號之通聯紀錄及王國維提
    出之95年4 月14日錄音譯文等附卷可憑，足徵被告前開自白
    與事實相合，可以採信，其犯行堪以認定。
  (二)又查，被告於前案在96年間審理時（96年2 月9 日、3 月13
    日、5 月12日），係承認全部起訴及併案（即本案起訴事實
    ）犯罪事實，並交待本案何時起意、犯罪動機、票據來源、
    與丙○○之分工關係等情節；而於該案件在97年11月17日續
    行審理時，則否認起訴書一（三）（四）部分之起訴事實，
    然仍承認本案之犯罪事實，並於檢察官論告表示併案部分與
    起訴犯罪事實應無裁判上一罪關係，請合議庭退併案，以另
    行起訴後，被告仍於最後陳述時，強調併案部分是之前就有
    想要去做了等語；而在一審判決認本案部分與前案起訴犯罪
    事實並無裁判上一罪關係，並認定被告所否認之前案起訴書
    一（三）（四）有罪與其他部分成立連續犯後，被告於上訴
    狀及二審審理中，仍否認前案起訴書犯罪事實一（三）、（
    四）部分，並承認本案起訴事實。被告並於本案審理中表示
    ，會在前案一審及二審中否認前案起訴書犯罪事實一（三）
    （四）部分，是因為實際上沒有為該部分犯行等語，顯見被
    告於前案審理中就可能成立連續犯之犯罪事實，並非全部認
    罪。故被告辯稱當時誤以為本案起訴事實與前案起訴事實可
    成立連續犯，所以才會認罪云云，顯不足採。
  (三)又被告所稱謝博宇委託處理賓士車乙事，縱使因此而與丙○
    ○生有怨隙，然亦係發生於95年9 月之後（此為被告所不爭
    執，且有臺灣士林地方法院檢察署95年度偵字第5345號卷一
    第155 至156 頁謝博宇寄給被告之信件在卷可憑）。而丙○
    ○係於95年5 月4 日受訊時，即已具體詳述與被告共犯本案
    之細節；且依被告99年7 月2 日審理中所述案發當時與丙○
    ○關係密切乙節，丙○○於95年5 月4 日時顯無誣陷被告之
    動機，足證共犯丙○○之證言應屬可採。
  (四)另依被告自承案發當時係其持用之0000000000門號通聯紀錄
    可知，95年4 月12日16時32分許，其與丙○○所持有之0000
    000000門號通話時，被告之行動電話訊號係位於大葉高島屋
    樓上之同一基地台範圍內（臺北市○○路○段55號14樓）；
    而同日23時33分至36分許，該門號之通話基地台則位於距臺
    北縣板橋市江子翠捷運站2 號出口僅約300 公尺之臺北縣板
    橋市○○路○段165 號；另同年月13日20時31分39秒、36分
    51秒、39分23秒、48分18秒，與丙○○持用之0000000000門
    號通話時，其與丙○○之行動電話訊號亦均係位於前開大葉
    高島屋樓上基地台範圍內；又同年月14日21時6 分起至23時
    3 分許止，該門號之基地台亦均位於上開大葉高島屋樓上。
    顯見被告於案發時之所在位置，均與起訴書所載相關時、地
    相符，被告辯稱只曾載丙○○到大葉高島屋2 次云云，尚與
    事實不符，洵無足取。
  (五)至共犯丙○○於偵查時固先供稱95年4 月13日那次是甲○○
    將偽造支票交給王國維云云，嗣後經證人王國維當庭指認並
    非被告所為，係另有其人，共犯丙○○始改口稱是甲○○的
    朋友「阿峰」交支票給王國維乙節，前後雖有不一，惟被告
    確與丙○○、綽號「阿峰」之成年男子有犯意聯絡，推由丙
    ○○與綽號「阿峰」之人出面，佯裝購買電腦並交付支票，
    業如前述，共犯丙○○因不知綽號「阿峰」之人之真實姓名
    年籍住居所，始未供出該人，亦極合乎情理之事，尚不能執
    此即推論共犯丙○○之供詞，皆不可採，而遽為被告有利之
    認定，附此敘明。
  (六)綜上所述，被告上開所辯各節，無非事後避重就輕、圖卸之
    詞，不足採信，被告偽造有價證券、行使偽造有價證券及詐
    欺取財等犯行，事證已明，應予依法科。
三、論罪科刑部分：
  (一)按被告行為後，94年2 月2 日修正公布之刑法已於95年7 月
    1 日生效施行，其中第2 條第1 項「行為後法律有變更者，
    適用行為時之法律。但行為後之法律有利於行為人者，適用
    最有利於行為人之法律」之規定，係規範行為後法律變更所
    生新、舊法律比較適用之準據法，並非刑法實體法律，自不
    生行為後法律變更之比較適用問題，故刑法修正施行後，應
    適用該修正後之第2 條第1 項之規定，依「從舊、從輕」之
    原則比較新、舊法律之適用；又比較新舊法時，應就罪刑有
    關之共犯、未遂犯、想像競合犯、牽連犯、連續犯、結合犯
    ，以及累犯加重、自首減輕暨其他法定加減原因（如身分加
    減）與加減例等一切情形，綜其全部罪刑之結果而為比較後
    ，再適用有利於行為人之法律處斷，而不得一部割裂分別適
    用不同之新、舊法（最高法院24年上字第4634號、29年上字
    第964 號判例意旨及最高法院95年度第8 次刑事庭會議決議
    參照）。經查：
  (1)關於罰金刑：刑法第201 條第1 項偽造有價證券罪，其法定
    刑有關罰金部分為得併科（銀元）3,000 元以下罰金。查刑
    法分則編各罪所定罰金刑之貨幣單位原為銀元，修正前刑法
    第33條第5 款規定：「罰金：1 元（銀元）以上。」，而依
    罰金罰鍰提高標準條例規定，就72年6 月26日前修正之刑法
    部分條文罰金數額提高2 至10倍，其後修正者則不提高倍數
    ，並依現行法規所定貨幣單位折算新臺幣條例規定，以銀元
    1 元折算新臺幣3 元。修正後刑法第33條第5 款規定：「罰
    金：新臺幣1000元以上，以百元計算之。」，刑法第33條第
    5 款所定罰金貨幣單位經修正為新臺幣後，刑法分則各罪所
    定罰金刑之貨幣單位亦應配合修正為新臺幣，為使刑法分則
    編各罪所定罰金之最高數額與刑法修正前趨於一致，乃增訂
    刑法施行法第1 條之1 ：「中華民國94年1 月7 日刑法修正
    施行後，刑法分則編所定罰金之貨幣單位為新臺幣。94年1
    月7 日刑法修正時，刑法分則編未修正之條文定有罰金者，
    自94年1 月7 日刑法修正施行後，就其所定數額提高為30倍
    。但72年6 月26日至94年1 月7 日新增或修正之條文，就其
    所定數額提高為3 倍。」。從而，刑法修正後刑法分則編各
    罪所定罰金刑之最高數額，適用刑法施行法第1 條之1 之規
    定後，並無不同，即對被告並無有利或不利之情形；惟修正
    後刑法第33條第5 款所定罰金刑最低數額，較之修正前提高
    ，自以修正前刑法第33條第5 款規定有利於被告。
  (2)關於連續犯：被告行為後，刑法第56條連續犯規定，業經修
    正刪除，刑法第56條連續犯規定之刪除，雖非犯罪構成要件
    之變更，但顯已影響行為人刑罰之法律效果，仍屬法律有變
    更，依修正後刑法第2 條第1 項規定比較新、舊法結果，被
    告之行為時法律即修正前刑法第56條論以連續犯較有利於被
    告。
  (3)關於共犯：修正前刑法第28條規定：「二人以上共同實施犯
    罪之行為者，皆為正犯。」，修正後該條規定為：「二人以
    上共同實行犯罪之行為者，皆為正犯。」，揆諸本條之修正
    理由，係為釐清陰謀共同正犯、預備共同正犯、共謀共同正
    犯是否合乎本條之正犯要件，並將陰謀共同正犯、預備共同
    正犯剔除於本條適用之外，以符合近代刑法之個人責任原則
    、法治國人權保障思想及犯罪支配理論，自屬行為後法律有
    變更，而非僅屬文字修正，應有新舊法比較適用問題（最高
    法院97年度台上字第37號判決意旨參照）。本件被告與丙○
    ○、綽號「阿峰」之成年男子等人就前揭行使偽造有價證券
    犯行各具有犯意聯絡及行為分擔，不論依修正前或修正後之
    規定，均屬共同正犯，對被告並無有利或不利之情形，應適
    用行為時之法律。
  (4)綜上，本件經綜合觀察全部罪刑比較之結果，依修正後刑法
    第2 條第1 項前段規定，適用修正前刑法第33條第5 款、第
    56條、第28條之規定，對被告較有利，自應全部適用修正前
    刑法相關規定而為論科。
  (二)核被告所為，係犯刑法第201 條第1 項之偽造有價證券罪。
    其支票上所蓋印文，為構成證券之一部，偽造印文應係偽造
    有價證券之階段行為，而包括於偽造有價證券行為之內，其
    偽造完成後持以付款，雖已達行使程度，但此項行使行為應
    吸收於偽造行為之中，且意圖行使而偽造有價證券，其效用
    即為非法取得他人財物，亦不另成立詐欺罪，應僅論以意圖
    供行使之用而偽造有價證券罪。又被告與丙○○就犯罪事實
    一(一)、(二)行使有價證券部分及被告、丙○○與綽號「阿峰」
    之成年男子就犯罪事實一(三)行使有價證券部分，有犯意之聯
    絡及行為之分擔，均為共同正犯。復被告所偽造之支票面額
    ，均與被告欲付款之金額相符，被告顯非一次偽造如附表所
    示3 張支票，而係基於概括犯意反覆為之，且時間密接，所
    犯為構成要件相同之罪，應論以修正前刑法第56條之連續犯
    一罪，並加重其刑。再被告有前揭犯罪事實所載之犯罪科刑
    及執行情形，有臺灣高等法院被告張榮輝前案紀錄表存卷可
    按，其於有期徒刑執行完畢後5 年內，再犯本件有期徒刑以
    上之罪，因被告為故意犯，不論依修正前之刑法第47條或修
    正後之刑法第47條第1 項之規定，均構成累犯，對被告而言
    並無有利或不利之情形，故毋庸比較，應逕適用裁判時法律
    （最高法院95年11月7 日第21次刑庭會議決議參照），即依
    修正後刑法第47條第1 項規定論以累犯，並遞加重其刑。爰
    審酌被告有多次犯罪前科，素行不良，交保出所後，猶不知
    檢束行為，又再度犯案，行為實不可取，所生危害非淺，案
    發後始終未與被害人和解之犯後態度等一切情狀，量處如主
    文所示之刑，以資懲儆。
四、沒收：
    如附表編號1 至3 所示之偽造支票3 張，雖未扣案，但無證
    據證明業已滅失，故不問是否屬於犯人與否，均應依刑法第
    205 條之規定宣告沒收。至支票上「陳宜真」、「李俊錦」
    、「陳宜靜」之印文，雖係偽造之印文，但上開3 張支票已
    諭知沒收，印文部分即不再重覆宣告沒收，併予敘明。
五、至被告本案犯罪事實，係被告於94年10月25日經本院前案（
    95年度訴字第194 號）訊問後予以羈押，迄於95年2 月15日
    起訴繫屬，經本院前案裁定以10萬元具保停止羈押以後所再
    犯，則被告於第一次為警查獲時，已有受法律非難之認識，
    其於具保停止羈押後所再犯之本案罪行，應屬另行起意之行
    為，無從認與前案偽造有價證券部分有何連續犯之裁判上一
    罪關係，本案犯罪事實不為前案確定判決效力所及，亦一併
    指明。
據上論斷，應依刑事訴訟法第299 條第1 項前段，刑法第201 條
第1 項、第205 條、第47條第1 項、第2 條第1 項前段、修正前
刑法第28條、第56條，刑法施行法第1條之1，判決如主文。
本案經檢察官江耀民到庭執行職務。
中    華    民    國    99    年    7     月    20    日
                  刑事第三庭審判長法  官  李育仁
                                  法  官  孫曉青
                                  法  官  謝佳純
以上正本證明與原本無異。
如不服本判決應於收受判決後10日內向本院提出上訴書狀，並應
應敘述具體理由。其未敘述上訴理由者，應於上訴期間屆滿後20
日內向本院補提理由書(均須按他造當事人之人數附繕本)「切勿
逕送上級法院」。
                                  書記官  張茹茵
中    華    民    國    99    年    7     月    20    日
附表：
┌──┬───┬──────┬──────┬────┐
│編號│發票人│支票號碼    │金額(新臺幣)│發 票 日│
├──┼───┼──────┼──────┼────┤
│1   │陳宜真│AA0000000號 │47,000元    │95.4.13 │
├──┼───┼──────┼──────┼────┤
│2   │李俊錦│AA0000000號 │92,000元    │95.3.28 │
├──┼───┼──────┼──────┼────┤
│3   │陳宜靜│AA0000000號 │35,280元    │95.4.7  │
└──┴───┴──────┴──────┴────┘
附錄本案論罪科刑法條之依據：
中華民國刑法第201條
意圖供行使之用，而偽造、變造公債票、公司股票或其他有價證
券者，處3 年以上10年以下有期徒刑，得併科3,000 元以下罰金
。
行使偽造、變造之公債票、公司股票或其他有價證券，或意圖供
行使之用，而收集或交付於人者，處1 年以上7 年以下有期徒刑
，得併科3,000元以下罰金。

司法院資訊處製作；財團法人民間司法改革基金會備份。
